臺灣高等法院刑事判決　　　　　　　　　　　　　九十年度上更(一)字第一九三號
　　上　訴　人
　　即　被　告　丙○○
　　指定辯護人　本院公設辯護人李廣澤
右上訴人，因違反毒品危害防制條例案件，不服臺灣宜蘭地方法院，八十八年度訴字
第二一三號，中華民國八十九年三月三十一日第一審判決（起訴案號：臺灣宜蘭地方
法院檢察署八十八年度偵字第六五號）提起上訴，經最高法院發回更審，本院判決如
左：
    主      文
原判決關於丙○○部分撤銷。
丙○○連續販賣第二級毒品，累犯，處有期徒刑柒年貳月。
販賣毒品所得新臺幣壹萬仟元沒收，如全部或一部不能沒收時以其財產抵償之。
    事      實
一、丙○○（原名賴文慶，八十六年十月六日改名）於民國八十六年間，曾因違反麻
    醉藥品管理條例案件，經臺灣宜蘭地方法院判處有期徒刑三月，於八十六年十二
    月二十四日易科罰金執行完畢，仍不知悔改，復基於意圖營利之概括犯意，自八
    十七年十一月間起至八十八年一月十四日止，以0000000000號呼叫器
    作為連絡工具，在宜蘭縣境內之電動玩具店等處，先後販賣第二級毒品安非他命
    予乙○○七次，每次一小包新台幣（下同）一千元及先後販賣予乙○○及甲○○
    合資購買三次，每次二小包二千元，嗣於八十八年一月十四日十五時二十分許，
    警方在宜蘭縣壯圍鄉公所前甲○○所駕之車上，查獲甲○○所有安非他命一小包
    ○．四公克、安非他命撥管一個、吸食器一組、噴燈一支及乙○○所有，安非他
    命三小包（毛重０．四公克、０．三公克、０．一公克，陳、蔣二人另涉施用第
    二級毒品罪，以上查獲毒品及物品均移施用毒品案件）後，而循線查獲。
二、案經宜蘭縣警察局宜蘭分局移送臺灣宜蘭地方法院檢察署檢察官偵查起訴。
    理      由
一、訊據被告丙○○固否認有販賣安非他命之犯行，並辯稱伊當時在台北工作，不可
    能回宜蘭賣安非他命給甲○○及乙○○，且呼叫器0000000000號也非
    伊所有，而伊因欠甲○○五千元未還，才遭甲○○誣陷云云。
二、經查：
  (一)甲○○於警訊中已陳明其安非他命係與乙○○一起向丙○○購買，共三次，每次
    二千元（見偵字第二六五號卷第八頁），甲○○於偵查中亦先後二次稱：「與乙○○一起向綽號賴文慶買三次，將錢交給乙○○，先由乙○○向賴文慶連絡，取
    貨時才與乙○○一起向賴某拿，取貨地點是礁溪的二龍村」等語，並指認丙○○
    之口卡照片明確（見同上卷第三十一頁、第六十七頁），並於發回前本院調查時
    陳明確向丙○○買安非他命（見本院上訴字卷第一三六頁、第一五０頁反面），
    甲○○所陳核與乙○○於偵查中所稱：「八十七年十一月起，開始向丙○○購買
    安非他命，最後是八十八年一月十四日被查獲當天，都是扣他的呼叫器0000
    000000號，約在宜蘭縣境內見面交易，每次一千元一小包，前後約十次」
    等語（見偵字第二六五號卷第四十七頁）及於原審與發回前在本院調查時稱：「
    自八十七年十一月間起至八十八年一月十四日止向丙○○買安非他命，共購買十
    次，每次買一千元一小包，其中與甲○○合資買的有好幾次，都是扣機給他向他
    買，最後一次是在礁溪鄉二龍村」等語（見原審卷第一０九頁、本院上訴字卷第
    九一頁、第一五一頁反面）暨於發回後在本院供稱：「我每次向他買一包是一千
    元，共購買十次，這其中的三次是與甲○○合資購買，不是另外與甲○○再合資
    購買三次（見本審九十年十二月十二日訊問筆錄）等情相符，並有於八十八年一
    月十四日十五時二十分許，警方在宜蘭縣壯圍鄉公所前甲○○所駕之車上，查獲
    甲○○所有安非他命一小包○．四公克及乙○○所有安非他命三小包分別為０．
    四、０．三、０．一公克可資佐證，另甲○○經警查獲所採集尿液送驗確有安非
    他命陽性反應，有宜蘭縣衛生局函在卷可按（見偵字第二六五號卷第五十二頁）
    ，足見甲○○確為施用安非他命者，且甲○○與乙○○最後一次於八十八年一月
    十四日向被告合買二小包安非他命二千元，彼二人於合買後旋於同日下午十五時
    二十分許，即為警查獲彼二人身上各有一小包０．四公克之安非他命。數量又相
    合參以被告陳明與甲○○、乙○○均為朋友（見原審卷第一０一頁），甲○○
    、乙○○更陳明「與被告丙○○無冤無仇，不會害他」等語（見本院前審上訴字
    卷第九一頁反面、第一三六頁），是其二人應無任意誣指可能，至於被告固稱伊
    因欠甲○○五千元未還，才遭甲○○誣陷云云，然五千元乃小額欠款，加以二人
    又屬朋友，衡情應不至於僅因此區區欠款而加誣陷，況其又未欠乙○○之款，且
    屬朋友，奈乙○○卻一再指明其向被告購買安非他命無誤，是被告所辯遭甲○○
    誣陷乙節，應無可採。
  (二)被告丙○○原名賴文慶，亦為被告丙○○所坦承，並有其口卡影本附於偵查卷可
    按。而被告丙○○提出之在職證明（原審卷第六一頁），在備註欄記載其因曠職
    已被革職，且曠職之起日，已遭塗改為八十八年一月八日，該內容不實之在職證
    明，根本無從作為被告於上開行為期間，確未在宜蘭縣境之證明，是被告辯稱其
    人在台北工作，未到宜蘭，不可能賣安非他命給甲○○等人，自非可採。
  (三)被告所用呼叫器0000000000號，雖非登記被告名義，有聯華電信股份
    有限公司回覆函在卷為憑，唯登記名義人與真正使用人間原就未必一致，尚無從
    據此認定該呼叫器非被告使用，且甲○○與乙○○與被告丙○○並無仇恨，當無
    設詞誣陷之理。
  (四)又一般民眾普遍認知安非他命毒品之非法交易政府一向查禁嚴森，且重罰不寬貸
    ，衡諸常情，倘非有利可圖，絕無平白甘冒被嚴查重罰高度風險之理，從而，舉
    凡其有償交易，除足反證其確係另基於某種非圖利本意之關係外，通常尚難因無
    法查悉其販入價格，作為是否高價賣出之比較，諉無營利之意思阻卻販賣犯行之
    追訴（最高法院八十四年四月十八日八十四年度第三次刑事庭會議決議意旨參照
    ），本件雖無證據證明被告販入安非他命價格，但販賣安非他命為涉販重典行為
    ，被告與甲○○、乙○○非至親，應無甘冒風險未獲利潤轉讓之情，是被告販售
    毒品安非他命予甲○○、乙○○應有圖利甚明。
    綜上，被告所辯未販賣安非他命予甲○○、乙○○，應屬推諉，本件事證明確，
    其犯行堪以認定。
二、核被告丙○○販賣安非他命之行為，係犯毒品危害防制條例第四條第二項之罪，
    被告丙○○先後多次販賣安非他命犯行，時間緊接，犯罪構成要件相同，顯係基
    於概括之犯意而為，應依連續犯之規定論以毒品危害防制條例第四條第二項之罪
    ，並加重其刑（法定本刑為無期徒刑部分依法不得加重），被告丙○○於八十六
    年間，因麻醉藥品管理條例案件，經臺灣宜蘭地方法院判處有期徒刑三月，於八
    十六年十二月二十四日易科罰金執行完畢，其於有期徒刑執行完畢後五年內，再
    犯有期徒刑以上之本罪，係累犯，應依法遞加重其刑（法定本刑為無期徒刑部分
    依法不得加重）。
三、原審予被告丙○○論罪科刑固非無見，惟查：(一)、被告所犯毒品危害防制條例第
    四條第二項之罪，其法定本刑無期徒刑部分不得再加重，原審未予敘明。(二)、被
    告販賣安非他命予乙○○十次，其中三次係與甲○○合資購買，並非賣予乙○○
    十次外，另再三次賣予乙○○、甲○○合資購買，已據乙○○在本院調查中供明
    在卷，原審認被告除販賣予乙○○十次外，另再販賣予乙○○、甲○○合資購買
    三次，核與事實不符。(三)、原判決未將被告販賣毒品所得財物宣告沒收，亦未
    明理由，亦有未洽，是被告否認犯罪，提起上訴雖無理由，惟原判決關於丙○○
    部分既有可議，自應將原判決關於被告丙○○部分予以撤銷改判，爰審酌被告犯
    罪之動機、手段、販賣安非他命之次數所生危害，否認犯罪之犯後態度等一切情
    狀，量處被告有期徒刑柒年貳月。被告販賣安非他命犯罪所得之財物新台幣共一
    萬三千元雖未扣案，然無證據證明業已滅失，仍應依法宣告沒收，並諭知如全部
    或一部不能沒收時，以其財產抵償之，另警方於甲○○及乙○○之身上查獲之安
    非他命，因彼二人均涉施用第二級毒品案件，而由警方移送檢察官另案偵辦，查
    獲之毒品分屬彼二人所有，由彼二人所涉施用毒品案件處理，自不於本件另為沒
    收之諭知併此明。
四、公訴意旨另指被告於前開期間除販賣安非他命予乙○○七次，每次一千元外，另
    尚販賣安非他命予乙○○三次，每次一千元云云，惟查乙○○向被告購買安非他
    命十次，其中三次係其與甲○○合資購買，質言之，乙○○僅單獨購買七次，並
    非十次，已據乙○○供明在卷，查無積極證據證明乙○○除單獨購買七次外，尚
    有另外單獨購買三次，檢察官起訴之此三次部分，自屬不能證明，此三次與前述
    論罪之部分俱有連續犯之裁判上一罪關係，基於審判不可分之原則，此部分自無
    庸另為無罪之諭知。
據上論斷，應依刑事訴訟法第三百六十九條第一項前段、第三百六十四條、第二百九
十九條第一項前段，毒品危害防制條例第四條第二項、第十九條第一項、刑法第十一
條前段、第五十六條、第四十七條，判決如主文。
本案經檢察官呂光華到庭執行職務。
中      華      民      國   九十一     年      一      月    二十三    日
                               臺灣高等法院刑事第十九庭
                                 審判長法  官  許  國  宏
                                       法  官  洪  光  燦
                                       法  官  林  勤  純
右正本證明與原本無異。
如不服本判決應於收受送達後十日內向本院提出上訴書狀，其未敘述上訴之理由者並
得於提起上訴後十日內向本院補提理由書（均須按他造當事人之人數附繕本）。
                                       書記官  劉      瑗
中      華      民      國    九十一    年      一      月    二十四    日
附錄：本案論罪科刑法條全文
毒品危害防制例第四條第二項：
製造、運輸、販賣第二級毒品者，處無期徒刑或七年以上有期徒刑，得併科新臺幣七
百萬元以下罰金。
